臺灣彰化地方法院刑事判決　　　　　　96年度交簡上字第31號
上　訴　人　臺灣彰化地方法院檢察署檢察官
被　　　告　乙○○
　　　　　　　　　　　樓
上列上訴人因被告過失傷害案件，不服本院彰化簡易庭九十六年
度彰交簡字第一八三號中華民國九十六年四月二十三日第一審簡
易判決（原聲請簡易判決處刑案號：九十六年度偵字第八四０號
），提起上訴，本院管轄之第二審合議庭依第一審通常審判程序
判決如下︰
    主  文
原判決撤銷。
乙○○因過失傷害人，處拘役肆拾日，如易科罰金，以新臺幣壹
仟元折算壹日。
        事  實
一、乙○○於民國九十五年八月二十八日下午三時許，騎乘車牌
    號碼Ｊ七Ｌ─七八七號重型機車（後座搭載林錦章），沿彰
    化縣鹿港鎮○○路由東往西方向行駛，途經「鹿基醫院」前
    ，本應注意駕駛人於行經醫院等公共場所出入口，應減速慢
    行，作隨時停車之準備，並應注意車前狀況，隨時採取必要
    之安全措施，又當時氣候為晴、柏油路面乾燥無缺陷、無障
    礙物、視距良好，並無不能注意之情事，竟疏於注意行經醫
    院等公共場所出入口應減速慢行作隨時停車之準備並注意車
    前狀況，貿然前行，適甲○○（未考領機車駕駛執照）騎乘
    車牌號碼Ｍ二Ｒ─五二五號重型機車（後座搭載許均淇），
    沿中正路由西往東方向行駛，至前揭地點左轉欲進入「鹿基
    醫院」，亦疏未注意轉彎車應讓直行車先行，而貿然左轉，
    致乙○○未及煞避，甲○○所騎乘機車車頭與乙○○所騎乘
    之機車車頭碰撞，致甲○○人車倒地，並因而受有右側第三
    、四、五趾骨骨折之傷害。乙○○於肇事後，即偕同甲○○
    進入鹿基醫院診治，乙○○嗣後於同日晚上九時許，於有偵
    查犯罪職權之機關或個人發覺其犯罪前，自動至彰化縣警察
    局鹿港分局向員警坦承肇事而自首，且主動接受裁判。
二、案經被害人甲○○訴由彰化縣警察局鹿港分局報請台灣彰化
    地方法院檢察署檢察官偵查起訴。
    理  由
一、按檢察官審酌案件情節，認為宜以簡易判決處刑者，應即以
    書面為聲請；又第一審法院依被告在偵查中之自白或其他現
    存之證據，已足認定其犯罪者，得因檢察官之聲請，不經通
    常審判程序，逕以簡易判處處刑；前項案件檢察官依通常程
    序起訴，經被告自白犯罪，法院認為宜以簡易判決處刑者，
    得不經通常程序，逕以簡易判決處刑，刑事訴訟法第四百五
    十一條第一項、第四百四十九條第一項、第二項分別定有明
    文。本件檢察官係以通常程序起訴，而非聲請簡易判決處刑
    ，此有本案之起訴書一份在卷可稽，而臺灣彰化地方法檢察
    署彰檢良義九六偵八四０字第一四一七六號函誤以為該案係
    聲請簡易判決，致本院彰化簡易庭誤將該案分為簡易訴訟程
    序，並未經程序轉換即誤以刑事簡易程序予以判決，依前揭
    法律規定，原審乃屬誤用簡易處刑程序，應由本院合議庭將
    原判決撤銷，逕依通常程序審理後，而為第一審之判決，核
    先敘明。
二、訊據上訴人即被告乙○○（以下簡稱被告）固坦承與告訴人
    甲○○發生車禍，致告訴人受傷之事實不諱，惟矢口否認有
    何過失傷害犯行，辯稱：我在撞到的前一刻才看到告訴人，
    當我看到告訴人時我馬上就煞車，但已經慢了一步，本件車
    禍並非只是我的過失云云。惟查，上揭事實業據證人即告訴
    人甲○○證述甚詳，並有道路交通事故調查報告表（一）（
    二）、道路交通事故現場圖、鹿基醫院診斷證明書各一份、
    現場及車損相片八幀等在卷可稽。按行車速度，依速限標誌
    或標線之規定，無標誌或標線者，應依下列規定：二、行經
    醫院等公共場所出入口，應減速慢行，作隨時停車之準備；
    又汽車行駛時，駕駛人應注意車前狀況，並隨時採取必要之
    安全措施，道路交通安全規則第九十三條第一項第二款、第
    九十四條第三項分別定有明文。本件被告騎乘機車自應遵守
    上開規定，又參以當時氣候為晴、柏油路面乾燥無缺陷、無
    障礙物、視距良好，並無不能注意之情事，竟疏於注意行經
    醫院等公共場所出入口應減速慢行作隨時停車之準備並注意
    車前狀況，且依當時情況並無不能注意之情事，貿然前行，
    適由告訴人所騎乘並搭載許均淇之車牌號碼Ｍ二Ｒ─五二五
    號重型機車於前揭地點左轉欲進入鹿基醫院，亦疏未注意轉
    彎車應讓直行車先行，而貿然左轉，致雙方所騎乘之機車在
    鹿基醫院前發生碰撞，以致與告訴人所騎乘之機車在交岔路
    口發生碰撞，告訴人因而受有右側第三、四五趾骨骨折之傷
    害，被告顯有過失，雖告訴人騎乘上開機車轉彎車未讓直行
    車先行而與有過失，然不能因告訴人之與有過失而減免被告
    之罪責，本件經送臺灣省彰化縣區車輛行車事故鑑定委員會
    鑑定，亦同此認定，並認告訴人為本件車禍之肇事主因，被
    告為肇事次因，此有臺灣省彰化縣區車輛行車事故鑑定委員
    會鑑定意見書一份在卷可參。又被告之過失行為與告訴人甲
    ○○受傷間，具有相當因果關係，是以本件被告過失傷害犯
    行堪予認定。
三、核被告所為，係犯刑法第二百八十四條第一項前段之過失傷
    害罪。又被告於肇事後，即偕同告訴人進入鹿基醫院診治，
    被告嗣後於同日晚上九時許，於有偵查犯罪職權之機關或個
    人發覺其犯罪前，自動至彰化縣警察局鹿港分局向員警坦承
    肇事而自首，且主動接受裁判，此亦據告訴人到庭陳述明確
    ，並有被告及告訴人之警詢筆錄在卷可稽，是以本件被告確
    有自首之情形，爰依刑法第六十二條前段自首之規定，減輕
    其刑。原審判決論以被告過失傷害罪刑，固非無見，然原審
    誤用簡易處刑程序，已如上述，而有未洽，且上訴人指摘及
    此，自應由本院合議庭將原判決撤銷，逕依通常程序審理後
    ，而為第一審之判決。爰審酌被告過失之情節、所生損害、
    至今尚未與告訴人達成和解及其犯罪後之態度等一切情狀，
    量處如主文第二項所示之刑，並依刑法第四十一條第一項前
    段之規定諭知易科罰金之折算標準，以示懲儆。
據上論斷，應依刑事訴訟法第四百五十五條之一第一項、第三項
、第三百六十九條第一項前段、第四百五十二條、第二百九十九
條第一項前段，刑法第二百八十四條第一項前段、第四十一條第
一項前段、第六十二條前段，刑法施行法第一條之一，判決如主
文。
本案經檢察官洪紹文到庭執行職務。
中　　華　　民　　國　　96　　年　　7 　　月　　13　　日
                        台灣彰化地方法院刑事第二庭
                            審判長法官    石馨文
                            法      官    黃齡玉
                            法      官    尚安雅
以上正本證明與原本無異。
如不服本判決，應於送達後十日內向本院提出上訴狀（須附繕
本），上訴於臺灣高等法院臺中分院。
告訴人或被害人對於判決如有不服具備理由請求檢察官上訴者，
其上訴期間之計算係以檢察官收受判決正本之日期為準。
中　　華　　民　　國　　96　　年　　7 　　月　　17　　日
                            書  記  官    洪年慶
附錄本案論罪科刑法條全文：
中華民國刑法第284條
（過失傷害罪）
因過失傷害人者，處6月以下有期徒刑、拘役或5百元以下罰金，
致重傷者，處1年以下有期徒刑、拘役或5百元以下罰金。
從事業務之人，因業務上之過失傷害人者，處 1 年以下有期徒刑
、拘役或1 千元以下罰金，致重傷者，處 3 年以下有期徒刑、
拘役或 2 千元以下罰金。
